臺灣新竹地方法院行政訴訟判決　
110年度交字第4號
原      告  胡文錩  
被      告  交通部公路總局新竹區監理所

代  表  人  吳季娟  
訴訟代理人  吳靜宜  
上列當事人間交通裁決事件，原告不服民國109年12月18日竹監
新四字第51-E00000000號違反道路交通管理事件裁決，提起行政
訴訟，本院判決如下：
    主  文
原告之訴駁回。
訴訟費用新臺幣參佰元由原告負擔。
    事實及理由
一、程序事項：
（一）原告起訴時，被告交通部公路總局新竹區監理所代表人為
      黃萬益，訴訟繫屬中，於民國110年6月4日由吳季娟繼任
      為代表人，並經其聲明承受訴訟，核無不合，應予准許。
（二）本件因屬不服被告所為道路交通管理處罰條例（下稱道交
      條例）第8條之裁決而提起撤銷訴訟，依行政訴訟法第237
      條之7規定，不經言詞辯論，逕行裁判，合先敘明。
二、事實概要：
    原告於民國109年10月6日13時29分許置放車牌號碼00-0000
    號自用小客車（下稱系爭車輛）於新竹縣竹北市成功一街上
    （下稱系爭處所），因有「在禁止臨時停車處所停車」之違
    規行為，經新竹縣政府警察局竹北分局（下稱舉發機關）員
    警填掣高市警交字第E00000000號舉發違反道路交通管理事
    件通知單（下稱舉發通知單）而逕行舉發。原告提出申訴，
    經舉發機關函覆違規屬實，被告據此於109年12月18日以竹
    監新四字第51-E00000000號裁決書（下稱原處分），裁處原
    告罰鍰新台幣（下同）900元。原告不服，遂提起本件行政
    訴訟。
三、本件原告主張：
    原告確於上揭時間將系爭車輛停放於新竹縣竹北市成功一街
    之路肩白線內、行人道旁，並無停放於行人道之上等語，並
    聲明：原處分撤銷，訴訟費用由被告負擔。
四、被告則答辯以：
    本案經新竹縣政府警察局竹北分局於109年12月8日以竹縣北
    警交字第1093603103號函復略以：系爭車輛停於竹北市成功
    一街人行道上，已違反前揭相關規定，且由本分局員警確認
    駕駛未在現場，已不符合臨時停車之要件後，以在禁止臨時
    停車處所停車逕行舉發並無違誤。本件違規事實明確，且經
    舉發單位查證違規屬實，依相關法規裁處應屬適法，本件原
    告之訴為無理由，請依法駁回原告之訴。
五、本院之判斷：
（一）按「本條例用詞，定義如下：一、道路：指公路、街道、
      巷衖、廣場、騎樓、走廊或其他供公眾通行之地方。…三
      、人行道：指為專供行人通行之騎樓、走廊，及劃設供行
      人行走之地面道路，與人行天橋及人行地下道。」、「汽
      車臨時停車時，應依下列規定：一、…人行道…，不得臨時
      停車。」、「汽車駕駛人停車時，有下列情形之一者，處
      600 元以上1,200元以下罰鍰：1.在禁止臨時停車處所停
      車」，道交條例第3條第1項第1、3款、第56條第1項第1款
      、道路交通安全規則第111條第1項第1款分別有明文規定
      。
（二）次按，違反道路交通管理事件統一裁罰基準及處理細則第
      1條規定：「本細則依道路交通管理處罰條例第92條第 4
      項規定訂定之」、第2條第 1項、第2項規定：「處理違反
      道路交通管理事件之程序及統一裁罰基準依本細則之規定
      辦理。前項統一裁罰基準，如附件違反道路交通管理事件
      統一裁罰基準表。」，核上開統一裁罰基準及處理細則之
      規定，就其立法目的及功能，乃為防止處罰機關枉縱或偏
      頗，依道路交通管理處罰條例第92條第 4項所授權交通部
      會同內政部訂定「違反道路交通管理事件統一裁罰基準及
      處理細則」及其附件「違反道路交通管理事件統一裁罰基
      準表」，用以維持裁罰之統一性與全國因違反道路交通管
      理事件受處罰民眾之公平，不因裁決人員不同，而生偏頗
      ，寓有避免各監理機關於相同事件恣意為不同裁罰之功能
      ，並非法所不許，於憲法上保障人民財產權之意旨並無牴
      觸（此並有司法院釋字第511號解釋意旨理由足資參照）
      ，並無違反法律保留原則。再依本件違規行為時點之違反
      道路交通管理事件統一裁罰基準表記載，小型車違反道路
      交通管理處罰條例第56條第1項第1款規定（在禁止臨時停
      車處所停車），於期限內繳納或到案聽候裁決者，應處罰
      鍰 900元。核此規定，既係基於母法之授權而為訂定，且
      就違反道路交通管理事件統一裁罰基準及處理細則附件所
      示統一裁罰基準表中有關道路交通管理處罰條例第56條第
      1項第1款之裁罰基準內容（基準表就不同違規車種，其可
      能衍生危害交通安全之輕重不同，而區分有機車、小型車
      、大型車等不同罰鍰標準，其衍生交通秩序危害，既不相
      同，分別處以不同之罰鍰，符合相同事件相同處理，不同
      事件不同處理之平等原則。），並未牴觸母法，是被告自
      得依此基準而為裁罰。
（三）經查，原告於上揭時點將所有之系爭車輛停放於新竹縣竹
      北市成功一街上乙節不予爭執，然主張系爭處所係於白色
      路緣邊線與行人道之間，並無置放於行人道之上云云。惟
      經檢視本件採證照片觀之（見本院卷第63、65頁），系爭
      處所係道路，而白色路緣邊線右側依序有柏油路面、水泥
      地（其上設有排水溝）、舖設紅色行人道連鎖磚之路面及
      雜草叢生之泥土地。而由採證照片觀之，系爭車輛左側確
      如原告所主張緊臨白色路緣邊線右側置放無誤，然系爭車
      輛車身中間已橫跨行人道旁的排水溝、車身右側則顯已占
      用部份上開鋪設紅色行人道連鎖磚之路面，致所餘行人道
      寬度僅得容行人隻身通行。另由本件舉發員警之職務報告
      所載（見本院卷第75-76頁），系爭處所路面邊線右側之
      柏油路路面寬度約為0.8公尺，水泥地面則寬約0.8公尺，
      是由路緣邊線至人行道邊緣之距離合計約為160公分，而
      依系爭車輛之車籍資料（見本院卷第81頁），系爭車輛車
      寬達179公分，系爭車輛左側緊臨白色路緣邊線右側置放
      ，已如前述，則足見系爭車輛之車身至少有約19公分係停
      放於紅磚行人道之上，自已佔據部份行人通行之空間，要
      無疑義。原告既為考領有駕駛執照之人，理應明瞭前揭道
      路交通安全規定之意旨，原告雖自認白線停車當為法律所
      准許，然其停放方式已造成行人通行之不便，而如遇有需
      使用輪椅或推嬰兒車之行人通行時，勢將為閃避系爭車輛
      而被迫改往車道方向行走，徒增通行之困難與風險，顯已
      嚴重影響行人之通行權，並該當違規停車之處罰，是原告
      上開主張，顯難足採。
六、綜上所述，原告既於上開時、地，有「在禁止臨時停車處所
    停車」之違規情事，並經舉發單位查復確認依法舉發無誤，
    爰依道交條例第56條第1項第1款裁處罰鍰新臺幣900元，依
    法均無違誤。原告以前述理由訴請撤銷原處分，為無理由，
    應予駁回。
七、本件第一審裁判費為300元，應由原告負擔，爰確定第一審
    訴訟費用如主文第2項所示。
據上論結，本件原告之訴為無理由，依行政訴訟法第237條之8第
1項、第98條第1項前段，判決如主文。
中　　華　　民　　國　　110 　年　　10　　月　　8 　　日
                    行政訴訟庭　法　官　林南薰
上為正本係照原本作成。
如不服本判決，應於送達後20日內，向本院提出上訴狀，其未表
明上訴理由者，應於提出上訴後20日內向本院補提理由書（均須
按他造人數附繕本）。上訴理由應表明關於原判決所違背之法令
及其具體內容，或依訴訟資料可認為原判決有違背法令之具體事
實。
中　　華　　民　　國　　110 　年　　10　　月　　8 　　日
                                書記官　陳麗麗